【裁判字號】    92,訴,369
【裁判日期】    920806
【裁判案由】    毒品危害防制條例
【裁判全文】
臺灣士林地方法院刑事判決                          九十二年度訴字第三六九號
    公  訴  人  臺灣士林地方法院檢察署檢察官
    被      告  甲○○
右列被告因違反毒品危害防制條例案件，經檢察官提起公訴（九十二年度毒偵字第三
五六號、九十二年度毒偵緝字第四九號），本院判決如左：
    主  文
甲○○連續施用第一級毒品，累犯，處有期徒刑拾月，扣案第一級毒品海洛因壹包（
淨重零點壹陸公克）沒收銷燬；又施用第二級毒品，處有期徒刑伍月，扣案內含安非
他命殘渣之袋子肆個（安非他命殘渣均量微無法析離秤重）沒收銷燬；應執行有期徒
刑壹年貳月，扣案第一級毒品海洛因壹包（淨重零點壹陸公克）、內含安非他命殘渣
之袋子肆個（安非他命殘渣均量微無法析離秤重），均沒收銷燬。
    事  實
一甲○○曾因違反電信法罪，經本院以八十五年度訴字第一Ｏ一六號判決處有期徒刑
  四月確定，並於民國八十六年十月二十四日縮刑期滿，視為執行完畢，復因施用第
  一級毒品海洛因、第二級毒品安非他命案件，經本院裁定送觀察勒戒後，認無繼續
  施用毒品之傾向，業經臺灣士林地方法院檢察署檢察官於八十九年八月十四日以八
  十九年度毒偵緝字第二Ｏ三號不起訴處分確定。詎猶不知悔改，復基於施用第一級
  毒品海洛因之概括犯意，自九十一年八、九月間某日起至九十二年一月十三日下午
  二、三時許，連續在台北市○○區○○路一段二五三之二號四樓其住處附近之清白
  新村公廁內，以將第一級毒品海洛因摻入香菸內，點火吸菸之方式，多次施用海洛
  因，平均一星期施用二次。復基於施用第二級毒品安非他命之犯意，於九十二年一
  月十四日十八時，在台北市○○區○○路一段二五五巷五二弄二十之十一號空屋內
  （原起訴檢察官以警察採尿時間回溯九十六小時內某時，在不詳處所施用，經蒞庭
  檢察官補充施用之時、地如上），以將安非他命置入吸食器內點火燃燒施用其煙氣
  之方式施用安非他命一次。嗣為警先於九十一年十月二十三日十一時三十分，在台
  北市○○區○○街一三五號前查獲，並扣得海洛因一小包（淨重○點一六公克）；
  再於九十二年一月十四日十八時零五分，在台北市○○區○○路一段二五五巷五二
  弄二十之十一號空屋內查獲，並扣得內有安非他命殘渣之袋子四個（安非他命殘渣
  量微均無法析離秤重）、吸食器一組（吸食器於本案未入台灣士林地方法院檢察署
  贓物庫）。甲○○經本院以九十二年度毒聲字第五Ｏ號裁定送觀察、勒戒後，認有
  繼續施用毒品之傾向。
二案經台北市政府警察局內湖分局報告台灣士林地方法院檢察署檢察官偵查及聲請觀
  察勒戒，嗣執行觀察、勒戒後有繼續施用毒品傾向而起訴。
  理  由
一右揭犯罪事實，業據被告甲○○於本院自白不諱，而其於九十一年十月二十三日為
  警查獲後採集之尿液，經送行政院衛生署認可之濫用藥物尿液檢驗機構即台灣尖端
  先進生技醫藥股份有限公司以酵素免疫分析法初步檢驗結果呈嗎啡陽性反應，再經
  該公司以氣相層析質譜儀分析法確認檢驗結果亦呈嗎啡陽性反應等情，有該公司九
  十一年十一月十八日濫用藥物檢驗報告書一份在卷可證（參九十二年度毒偵字第三
  九號卷第四頁）。其九十二年一月十四日為警查獲採集之尿液，經上開公司以酵素
  免疫分析法初步檢驗呈安非他命及嗎啡陽性反應，再經該公司以氣相層析質譜儀分
  析法確認檢驗結果亦呈安非他命及嗎啡陽性反應等情，有該公司九十二年三月五日
  濫用藥物檢驗報告書一份在卷可證（參九十二年度毒偵字第三五六號卷第二頁）。
  另查獲疑似海洛因之白粉一小包（淨重○點一六公克），經送法務部調查局以化學
  呈色法及氣相層析質譜儀分析法檢驗結果，經檢出第一級毒品海洛因成分等情，有
  該局九十一年十二月十八日調科壹字第○四○○○三一三八號鑑定通知書在卷可證
  （參九十二年度毒偵字第三九號卷第三一頁）。而扣得疑似安非他命殘渣袋四個經
  台北市政府警察局內湖分局初步鑑驗結果，確呈安非他命反應等情，有該局九十二
  年一月十四日查獲涉嫌毒品危害防制條例毒品初步鑑驗報告單在卷可證（參九十二
  年度毒偵字第三五六號卷第三十五頁）。雖被告九十一年十月二十三日為警採集之
  尿液，經送台北市立療養院煙毒尿液初驗時，結果安非他命及嗎啡均呈陰性反應，
  此有該院報告書一紙在卷可憑，惟查台北市立療養院之檢測方式係採酵素免疫學分
  析法、薄層層析法，較為粗糙，無法完全過濾排除因服用合法藥物所呈現之偽陽性
  反應，為免誤判造成冤抑，故其設定之閾值門檻較高，從而檢測結果之可信度較低
  ，至台灣尖端先進生技醫藥股份有限公司濫用藥物檢驗中心係對尿液檢體係先以酵
  素免疫分析法作初步篩驗，於呈陽性反應時再輔以氣相層析質譜儀分析法作第二步
  確認，其檢驗方式甚為精確嚴謹，得以有效排除偽陽性反應，並無誤判之虞，故其
  設定之閾值門檻較低，以免掛一漏萬流於疏縱，是其檢驗結果自屬可信。相較之下
  ，自以台灣尖端先進生技醫藥股份有限公司濫用藥物檢驗中心之檢驗結果可採，是
  台北市立療養院煙毒尿液檢驗報告書尚難執為有利被告之認定。綜上堪認被告之自
  白與事實相符，足以採信。本件事證已臻明確，應依法論科。
二按海洛因、安非他命分屬毒品危害防制條例第二條第一項第一款、第二款所規範之
  第一級毒品、第二級毒品。又施用毒品經觀察勒戒後，無繼續施用毒品傾向者，檢
  察官為不起訴處分後，五年內再施用毒品，經觀察勒戒，認有繼續施用毒品傾向或
  三犯以上者，應進入訴訟程序審理，毒品危害防制條例第二十條第三項定有明文。
  查被告前因施用第一級毒品海洛因、第二級毒品安非他命案件，經本院裁定送觀察
  勒戒後，認無繼續施用毒品之傾向，業經臺灣士林地方法院檢察署檢察官於八十九
  年八月十四日以八十九年度毒偵緝字第二Ｏ三號不起訴處分確定。其本件犯行，經
  本院以九十二年度毒聲字第五Ｏ號裁定送觀察、勒戒後，認有繼續施用毒品之傾向
  等情，有台灣高等法院被告全國前案紀錄表、前述不起訴處分書、本院裁定、台灣
  士林看守所九十二年四月三十日士所戒字第○九二○○○一七六八號函檢送之有無
  繼續施用毒品傾向證明書在卷可稽。是本件被告再度施用第一級毒品海洛因、第二
  級毒品安非他命，係施用毒品經觀察勒戒後，無繼續施用毒品傾向者，檢察官為不
  起訴處分後，五年內再施用毒品，經觀察勒戒，認有繼續施用毒品傾向，符合上開
  規定，合先敘明。
三核被告施用海洛因、安非他命之行為，分別係犯毒品危害防制條例第十條第一項之
  施用第一級毒品罪，及同條例第十條第二項之施用第二級毒品罪。被告於施用毒品
  海洛因、安非他命前後持有各該毒品之低度行為，應分別為施用之高度行為所吸收
  ，均不另論罪。被告先後施用第一級毒品海洛因之犯行，時間緊接，犯罪構成要件
  相同，顯係出於概括之犯意而為，為連續犯，應依刑法第五十六條之規定，以一罪
  論，並加重其刑。而被告所犯上開施用第一級毒品、第二級毒品二罪間，犯意各別
  ，行為互異，罪質互殊，應分論併罰。又被告曾受事實欄所示有期徒刑之執行，有
  台灣高等法院被告全國前案紀錄表一份附卷足憑，其於受有期徒刑之執行完畢後，
  五年內再犯本件施用第一級毒品海洛因之有期徒刑以上之刑之罪，為累犯，就其施
  用第一級毒品海洛因之犯行，應依刑法第四十七條之規定遞加重其刑。爰審酌被告
  前有多次毒品前科，竟仍不知改悔，陷於毒癮而難以自拔，及其犯罪之動機、手段
  、於本件犯罪後尚能坦承犯行，態度良好等一切情狀，分別量處如主文所示之刑，
  並定其應執行刑。
四扣案海洛因一小包（淨重○點一六公克），為第一級毒品、含安非他命殘渣之袋子
  四個（量微無法析離秤重，且安非他命殘渣與袋子無法分離，故該四個袋子亦應視
  為違禁物，附此敘明），為第二級毒品，均屬違禁物，應依毒品危害防制條例第十
  八條第一項前段之規定宣告沒收銷燬之。至查獲之吸食器一組，雖被告於本院坦承
  為其所有，然其於為警查獲時稱該吸食器為共同查獲之周建賓所有等語（第三五六
  號偵卷第十六頁反面），被告前後所述不一，是其於本院所述難遽以採信，而卷內
  亦無證據證明該吸食器為被告所有，自難以被告有瑕疵之陳述，認該吸食器為被告
  所有。既無證據證明該吸食器為被告所有，自無從諭知沒收。
五應依刑事訴訟法第二百九十九條第一項前段、毒品危害防制條例第十條第一項、第
  二項、第十八條第一項前段、刑法第十一條、第五十六條、第四十七條、第五十一
  條第五款，判決如主文。
本案經檢察官林聰良到庭執行職務
中      華      民      國    九十二    年      八      月      六      日
                                  臺灣士林地方法院刑事第一庭
                                      法  官  江  翠  萍
右正本證明與原本無異。
如不服本判決，應於判決送達後十日內，向本院提出上訴狀。
                                      書記官  范  淑  芬
中      華      民      國    九十二    年      八      月      八      日
附錄本判決論罪科刑依據之法條：
毒品危害防制條例第十條第一項、第二項
  施用第一級毒品者，處六月以上五年以下有期徒刑。
  施用第二級毒品者，處三年以下有期徒刑。


司法院資訊處製作；財團法人民間司法改革基金會備份。
